【裁判字號】    99,訴,684
【裁判日期】    991223
【裁判案由】    違反槍砲彈藥刀械管制條例
【裁判全文】
臺灣臺南地方法院刑事判決               99年度訴字第684號
公  訴  人  臺灣臺南地方法院檢察署檢察官
被      告  郭明憲
指定辯護人  本院公設辯護人余訓格
被      告  蘇泰弘
指定辯護人  義務辯護人郭淑慧律師
被      告  蘇明吉
選任辯護人  王盛鐸律師
            王建強律師
上列被告等因違反槍砲彈藥刀械管制條例案件，經檢察官提起公
訴（98年度偵字第14311號），本院判決如下：
    主    文
郭明憲犯非法寄藏可發射子彈具有殺傷力之改造手槍罪，處有期
徒刑參年貳月，併科罰金新臺幣參萬元，罰金如易服勞役，以新
臺幣壹仟元折算壹日；扣案之可發射子彈具有殺傷力之改造手槍
壹支（含彈匣壹個，槍枝管制編號：0000000000號）
及子彈捌顆均沒收。
蘇泰弘共同犯非法持有可發射子彈具有殺傷力之改造手槍罪，處
有期徒刑壹年柒月，併科罰金新臺幣參萬元，罰金如易服勞役，
以新臺幣壹仟元折算壹日；扣案之可發射子彈具有殺傷力之改造
手槍壹支（含彈匣壹個，槍枝管制編號：0000000000
號）及子彈捌顆均沒收。
蘇明吉共同犯非法持有可發射子彈具有殺傷力之改造手槍罪，處
有期徒刑壹年柒月，併科罰金新臺幣參萬元，罰金如易服勞役，
以新臺幣壹仟元折算壹日；扣案之可發射子彈具有殺傷力之改造
手槍壹支（含彈匣壹個，槍枝管制編號：0000000000
號）及子彈捌顆均沒收；緩刑肆年，緩刑期間付保護管束，並應
向指定之政府機關、政府機構、行政法人、社區或其他符合公益
目的之機構或團體，提供貳佰小時之義務勞務。
    事    實
一、郭明憲明知可發射子彈具有殺傷力之改造槍枝及具殺傷力之
    子彈，非經中央主管機關許可，不得持有、寄藏，竟仍於民
    國（下同）92、93年間某日，在其位於臺南縣西港鄉○○路
    124號住處，受友人呂信龍（已歿）之寄託，同時收受呂信
    龍所交付具有殺傷力仿BERETTA廠半自動手槍製造之改造手
    槍1支及子彈12顆（其中11顆具有殺傷力、其餘1顆未具殺傷
    力），非法藏放在郭明憲上開住處內而持有之。其後，郭明
    憲於98年9月27日下午4時餘許，攜帶上開槍、彈，駕駛車牌
    號碼U3-3899號自用小客車，搭載蘇泰弘、蘇明吉及林志學
    ，前往位於臺南市○○區○○路599號之多摩新第大樓，郭
    明憲即基於上開犯意，與基於非法持有上開槍、彈犯意聯絡
    之蘇泰弘及蘇明吉間，由郭明憲將拆解之上開改造手槍之槍
    管以衛生紙包覆，交予蘇泰弘，郭明憲復將其餘拆解之上開
    改造手槍之槍身、滑套、彈簧及上開12顆子彈裝於袋中，交
    予蘇明吉，三人未經許可而共同無故持有上開槍、彈，並由
    蘇泰弘及蘇明吉依郭明憲指示，攜帶進入多摩新第大樓樓上
    ，與綽號「意仔」之真實姓名、年籍不詳男子（下稱「意仔
    」）見面展示之，郭明憲及不知情之林志學（林志學涉嫌部
    分由檢察官為不起處分確定）則在樓下等候。嗣蘇泰弘及蘇
    明吉向「意仔」展示上開槍、彈後，乃各攜帶上開各該槍枝
    結構零件及子彈下樓，而於同日下午4時30分餘許，由據報
    前往現場埋伏之員警在多摩新第大樓地下室車道上，查獲蘇
    泰弘，自蘇泰弘身上短褲右口袋扣得上開槍管，並在多摩新
    第大樓前，逮獲蘇明吉，自蘇明吉身上背包扣得上開槍身、
    滑套、彈簧及上開12顆子彈，且在多摩新第大樓前之上開小
    客車上，捕獲郭明憲，查悉上情。
二、案經臺南縣警察局新化分局報請臺灣臺南地方法院檢察署檢
    察官偵辦後起訴。
    理    由
一、訊據被告郭明憲、被告蘇泰弘及被告蘇明吉對於上開犯罪事
    實坦承不諱，而上開查獲之過程亦經證人即臺南縣警察局新
    化分局員警莊弘志到庭結證在卷（見本院卷第72至77頁），
    並有上開改造手槍1支及子彈12顆扣案可佐，且該等槍、彈
    經內政部警政署刑事警察局鑑定結果，認為：「一、送鑑手
    槍1枝（槍枝管制編號0000000000號），認係改造手槍，由
    仿BERETTA廠92FS型半自動手槍製造之槍枝，換裝土造金屬
    槍管而成，擊發功能正常，可供擊發適用子彈使用，認具殺
    傷力。二、送鑑子彈12顆，認均係非制式子彈，由金屬彈殼
    組合直徑8.9±0.5mm金屬彈頭而成，採樣4顆試射：3顆，可
    擊發，認均具殺傷力；1顆，無法擊發，認不具殺傷力。」
    等語，此有該局98年10月26日刑鑑字第0980143915號槍彈鑑
    驗書附卷可查（見偵卷第15至16頁），此乃鑑定機關本於專
    業知識包含科學方法檢驗所得結論，當可憑信。此外，復有
    臺南縣警察局新化分局搜索扣押筆錄及扣押物品目錄表在卷
    可憑（見警卷第28至44頁），故被告三人之上開自白與事實
    相符，可以採信。本件事證明確，被告三人上開犯行堪以認
    定，應依法論科。
二、按槍砲彈藥刀械管制條例所規定之「持有」與「寄藏」二種
    行為，固均係將物品置於自己實力支配之下。然前者乃指為
    自己管領之目的，將物品移入自己實力支配之下；後者則係
    以為他人管領之目的，將物品移入自己實力支配之下之意，
    其態樣、要件並不儘相同，從而槍砲彈藥刀械管制條例上開
    條項之罪，將「持有」與「寄藏」為分別之處罰規定，單純
    之「持有」，並不包括「寄藏」；然受寄藏匿物品之人，為
    他人管領扣案改造手槍所為之持有行為，則屬寄藏之當然結
    果，法律上自宜僅就寄藏行為為包括之評價，不另就持有予
    以論罪。故核被告郭明憲、被告蘇泰弘及被告蘇明吉所為，
    均係犯槍砲彈藥刀械管制條例第8條第4項未經許可持有具殺
    傷力之改造槍枝罪、同條例第12條第4項未經許可持有子彈
    罪。又被告郭明憲係受友人呂信龍（已歿）寄託而非法藏放
    本件槍、彈，已如前述，起訴書認被告郭明憲所為係犯槍砲
    彈藥刀械管制條例第8條第4項之未經許可持有可發射子彈具
    有殺傷力之改造槍枝罪、同條例第12條第4項之未經許可持
    有具有殺傷力之子彈罪，容有誤會，惟因上開「寄藏」與「
    持有」皆屬同一條項之罪名，僅屬起訴事實擴張，不生變更
    起訴法條之問題。被告郭明憲、被告蘇泰弘及被告蘇明吉間
    ，就本件持有部分之犯行，有犯意聯絡及行為分擔，為共同
    正犯。被告郭明憲係以一寄藏（持有）行為同時觸犯寄藏（
    持有）具有殺傷力之改造手槍及子彈二罪名，為想像競合犯
    ，應依刑法第55條之規定，從一重之寄藏（持有）具有殺傷
    力之改造手槍罪處斷；被告蘇泰弘及被告蘇明吉係以一持有
    行為同時觸犯持有具有殺傷力之改造手槍及子彈二罪名，為
    想像競合犯，應依刑法第55條之規定，從一重之持有具有殺
    傷力之改造手槍罪處斷。又被告郭明憲未經許可持有上開具
    有殺傷力之改造手槍及子彈，其持有之繼續，為行為之繼續
    ，而非狀態之繼續，亦即一經未經許可持有槍、彈，該罪雖
    告成立，但其完結，須繼續至持有行為終了時為止，是被告
    自92年、93年間起繼續寄藏（持有）上開具有殺傷力之改造
    手槍及子彈，至本件遭警查獲時止，當應適用94年1月28 日
    修正之槍砲彈藥刀械管制條例及95年7月1日修正施行之刑法
    ，並無新舊法比舊之必要，併為說明。
三、(一)被告蘇泰弘前僅因恐嚇案件，經法院判處應執行有期徒刑
    4月確定（該刑期於本件犯罪遭查獲時時尚未執行完畢，參
    見臺灣臺南地方法院檢察署98年度刑護勞字第129號案件之
    檢察官易服社會勞動指揮書、臺南縣警察局佳里分局98年10
    月19日南縣佳警偵字第0981000916號函、社會勞動工作日誌
    、社會勞動已履行時數累計表、觀護人辦理易服社會勞動結
    案報告書及刑案系統觀護終結原因表），被告蘇明吉僅有賭
    博前科，有其二人之臺灣高等法院被告前案紀錄表在卷可按
    ，其二人所犯本件持有具有殺傷力之改造手槍罪名，法定最
    低刑度為3年以上有期徒刑，因其二人持有上開槍、彈之期
    間短暫，且受被告郭明憲指示而為之，被告蘇泰弘及被告蘇
    明吉於審理中業已承認犯罪，如科以法定最低刑有期徒刑3
    年，實嫌過重，足以引起一般之同情，是本院審酌其二人之
    犯行，雖屬於法有違，自應接受刑事懲罰，然考量前開情事
    ，認非無顯可憫恕之情狀，逕以量處本罪法定最低刑仍有法
    重情輕之憾，爰依刑法第59條之規定，就被告蘇泰弘及被告
    蘇明吉部分，酌量減輕其刑。(二)爰審酌被告郭明憲未經許可
    無故寄藏上開槍、彈，時間非短，已生危害人身安全及社會
    秩序，被告蘇泰弘及被告蘇明吉係受被告郭明憲指示而持有
    上開槍、彈，其等並未持以從事其他犯罪，暨其等犯罪動機
    、目的、手段，及於審理中坦承非法持有槍、彈犯行之態度
    等一切情狀，分別量處如主文所示之刑，並就罰金部分，諭
    知易服勞役之折算標準，以示懲儆。另被告郭明吉前因故意
    犯罪受有期徒刑以上刑之宣告，業於92年9月23日易科罰金
    執行完畢，然5年以內未曾因故意犯罪受有期徒刑以上刑之
    宣告，有其上開臺灣高等法院前案紀錄表1份在卷可查，其
    因一時失慮，致罹刑典，然其持有槍枝期間甚短，亦未用以
    從事其他犯罪，嗣已坦承犯行，深具悔意，且現擔任倉庫管
    理員之工作，亦在臺南私立崑山高級中學進修部上課，有在
    職證明書1紙及學生證影本1紙附卷可憑（見本院卷第88、89
    頁），經此教訓，當知所警惕，信無再犯之虞，本院認所宣
    告之刑以暫不執行為適當，爰併宣告緩刑4年，以啟自新，
    為使其於緩刑期內受充分之教化與輔導，預防其再度犯罪，
    而確實達成緩刑之目的，並宣告於緩刑期內向指定之政府機
    關、政府機構、行政法人、社區或其他符合公益目的之機構
    或團體，提供200小時之義務勞務，併依刑法第93條第1項第
    2 款之規定，諭知於緩刑期內併付保護管束。又扣案之上開
    可發射子彈具有殺傷力之改造手槍1支及子彈8顆為違禁物，
    應依刑法第38條第1項第1款、第2項之規定，宣告沒收之。
    至於鑑驗試射之非制式子彈3顆，已無殺傷力，已失違禁物
    之性質，有上開扣押物品清單及槍彈鑑驗書可憑，另未具殺
    傷力之子彈1顆，亦非違禁物，爰均不為沒收之諭知，附此
    敘明。
據上論斷，應依刑事訴訟法第299條第1項前段，槍砲彈藥刀械管
制條例第8條第4項、第12條第4項，刑法第11條前段、第28條、
第55條前段、第59條、第42條第3項前段、第74條第1項第2款、
第2項第5款、第93條第1項、第38條第1項第1款，判決如主文。
本案經檢察官李白松到庭執行職務。
中    華    民    國    99    年    12    月    23    日
                  刑事第十二庭  審判長法  官  盧鳳田
                                      法  官  郭瓊徽
                                      法  官  黃琴媛
以上正本證明與原本無異。
如不服本判決應於收受本判決後10日內向本院提出上訴書狀，並
應敘述具體理由。其未敘述上訴理由者，應於上訴期間屆滿後20
日內向本院補提理由書狀（均須按他造當事人之人數附繕本）「
切勿逕送上級法院」。
                                      書記官  黃憶筑
中    華    民    國    99    年    12    月    23    日
附錄本案論罪科刑法條：
槍砲彈藥刀械管制條例第8條：
未經許可，製造、販賣或運輸鋼筆槍、瓦斯槍、麻醉槍、獵槍、
空氣槍或第4條第1項第1款所定其他可發射金屬或子彈具有殺傷
力之各式槍砲者，處無期徒刑或5年以上有期徒刑，併科新臺幣1
千萬元以下罰金。
未經許可，轉讓、出租或出借前項所列槍枝者，處5年以上有期
徒刑，併科新臺幣1千萬元以下罰金。
意圖供自己或他人犯罪之用，而犯前二項之罪者，處無期徒刑或
7年以上有期徒刑，併科新臺幣1千萬元以下罰金。
未經許可，持有、寄藏或意圖販賣而陳列第1項所列槍枝者，處3
年以上10年以下有期徒刑，併科新臺幣700萬元以下罰金。
第 1 項至第 3 項之未遂犯罰之。
槍砲彈藥刀械管制條例第12條第4項：
未經許可，持有、寄藏或意圖販賣而陳列子彈者，處5年以下有
期徒刑，併科新台幣300萬元以下罰金。
槍砲彈藥刀械管制條例第13條
未經許可，製造、販賣或運輸槍砲、彈藥之主要組成零件者，處
 3 年以上10 年以下有期徒刑，併科新台幣 700 萬元以下罰金
。
未經許可，轉讓、出租或出借前項零件者，處1年以上7年以下有
期徒刑，併科新台幣500萬元以下罰金。
意圖供自己或他人犯罪之用，而犯前2項之罪者，處5年以上有期
徒刑，併科新台幣1000萬元以下罰金。
未經許可，持有、寄藏或意圖販賣而陳列第1項所列零件者，處6
月以上5年以下有期徒刑，併科新台幣300萬元以下罰金。
第 1 項至第 3 項之未遂犯罰之。

司法院資訊處製作；財團法人民間司法改革基金會備份。
